最高法院刑事判決　　　　　　　　　　111年度台非字第112號
上　訴　人　最高檢察署檢察總長
被　　　告　甲○○




上列上訴人因被告詐欺案件，對於臺灣桃園地方法院中華民國11
0年9月3日第一審確定判決（000年度審金訴字第00號，起訴案號
：臺灣桃園地方檢察署000 年度偵字第0000號），認為違法，提
起非常上訴，本院判決如下：
    主  文
原判決撤銷，由臺灣桃園地方法院依判決前之程序更為審判。
    理  由
一、非常上訴理由稱：「按少年有觸犯刑罰法律之行為者，由少
    年法院依本法處理之，少年事件處理法第3條第1項第1 款定
    有明文。本件被告甲○○係民國00年0 月00日出生，其犯罪
    時間為108年8月間某日，係未滿18歲之少年，臺灣桃園地方
    檢察署檢察官以000 年度偵字第0000號提起公訴時，亦於起
    訴書載明『此致臺灣桃園地方法院少年法庭』，故本件依法
    應由臺灣桃園地方法院少年法庭審理，惟該院誤分由普通刑
    事庭審理，且於審理時未依少年事件處理法第四章等相關規
    定進行審判（如依該法第19條規定由少年調查官先行調查少
    年之品格、經歷、身心狀況等並到庭陳述意見），復於量刑
    時未依刑法第18條第2 項規定審酌是否有減輕事由，顯有判
    決不適用法則及適用不當之違法。案經確定，且不利於被告
    ，爰依刑事訴訟法第441條、第443條提起非常上訴，以資糾
    正。」等語。
二、本院按：
（一）判決不適用法則或適用不當者，為違背法令；法院之組織
      不合法者，其判決當然違背法令，刑事訴訟法第378 條、
      第379條第1款各規定甚明。而少年事件處理法第18條第 1
      項、第27條第2項、第66條及第67條第1項復分別規定：司
      法警察官、檢察官或法院於執行職務時，知有少年觸犯刑
      罰法律之行為者，應移送該管少年法院；少年法院依調查
      之結果，認犯罪情節重大，參酌其品行、性格、經歷等情
      狀，以受刑事處分為適當者，得以裁定移送於有管轄權之
      法院檢察署檢察官；檢察官受理少年法院移送之少年刑事
      案件，應即開始偵查；檢察官依偵查之結果，認應起訴者
      ，應向少年法院提起公訴。又同法第5條第1項、第2 項並
      規定：「直轄市設少年法院，其他縣（市）得視其地理環
      境及案件多寡分別設少年法院。尚未設少年法院地區，於
      地方法院設少年法庭。但得視實際情形，其職務由地方法
      院原編制內人員兼任，依本法執行之。」足見少年法院及
      地方法院少年法庭，係屬法定之專業性法院，且其審判範
      圍、對象及程序均係獨立於地方法院之機關，分就不同之
      事務為管轄。是依上述規定，在設有少年法院之地區，少
      年刑事案件，檢察官誤向地方法院起訴，受理之地方法院
      應為管轄錯誤之判決，並移送管轄之少年法院；而未設少
      年法院之地區，同一地方法院內之刑事庭及少年法庭，雖
      屬法院內部事務分配之問題，然若應由地方法院少年法庭
      審理之少年刑事案件，檢察官誤向該法院（刑事庭）起訴
      ，仍應由刑事庭移予該院少年法庭依少年事件處理法第四
      章等相關規定進行審判，俾充分保障少年犯之被告訴訟權
      益，並符少年事件處理法相關規定之立法目的。故若誤由
      普通刑事庭審判者，其判決即有法院組織不合法之違誤。
（二）查本件被告甲○○係00年0 月00日出生，其犯罪時為未滿
      18歲之少年，經警移請臺灣桃園地方法院審理後，經該院
      依少年事件處理法第27條第2 項規定，以裁定移送臺灣桃
      園地方檢察署檢察官偵查，該署檢察官偵查後並以000 年
      度偵字第0000號提起公訴，且於起訴書載明此致臺灣桃園
      地方法院「少年法庭」，有各相關資料存卷可稽。故本件
      依法自應由臺灣桃園地方法院少年法庭審理，乃原審法院
      未分由少年法庭審理，逕誤分由該院刑事庭依通常程序改
      行簡式程序審理判決，自有法院組織不合法之違誤。案經
      確定，且於被告不利，非常上訴意旨，執以指摘，為有理
      由，應由本院將原確定判決撤銷，並為維持被告之審級利
      益，認有由原審法院依判決前之程序更為審判之必要，以
      資糾正，並予救濟。
據上論結，應依刑事訴訟法第447條第2項前段，判決如主文。
中    華    民    國   111    年    9     月    14    日
                  刑事第九庭審判長法  官  蔡  彩  貞  
                                  法  官  梁  宏  哲  
                                  法  官  周  盈  文  
                                  法  官  林  庚  棟  
                                  法  官  莊  松  泉  
本件正本證明與原本無異
                                  書記官
中    華    民    國   111    年    9     月    15    日